【裁判字號】    99,易,701
【裁判日期】    990527
【裁判案由】    詐欺
【裁判全文】
臺灣臺中地方法院刑事判決               99年度易字第701號
公  訴  人  臺灣臺中地方法院檢察署檢察官
被      告  乙○○
上列被告因詐欺案件，經檢察官提起公訴（99年度偵字第2374號
），本院判決如下：
    主    文
乙○○犯幫助詐欺取財罪，累犯，處有期徒刑月，如易科罰金
，以新台幣壹仟元折算壹日。
    犯罪事實
一、乙○○曾於94年間因毒品案件，經本院判處有期徒刑4月，
    於95年1月23日易科罰金執行完畢，可預見將個人存摺、金
    融卡、密碼交予身分不詳之成年人使用，他人可能以該金融
    帳戶遂行財產上犯罪之目的，且取得他人存摺之目的在於收
    取贓物及掩飾犯行不易遭人追查，竟不顧他人可能受害之危
    險，仍以縱若有人持以犯罪亦無違反其本意之幫助詐欺取財
    犯意，因應徵司機，撥打報紙分類廣告刊登之0000000000號
    電話與對方聯絡後，於民國98年10月23日某時，在臺中市○
    ○路與河南路口之全家便利商店前，將其所申請中華郵政股
    份有限公司臺中英才郵局帳號為0000000-0000000號之帳戶
    存摺、金融卡及密碼，交付予姓名及年籍均不詳之成年人，
    而輾轉成為詐騙之帳戶。嗣甲○○於同年月29日11時許，分
    別接獲自稱警察、書記官等人員來電佯稱：因涉嫌詐騙案件
    ，存款需接受監管云云，致甲○○陷於錯誤，遂依對方指示
    ，在高雄市○○路571號之建工郵局，匯款新臺幣7萬元，至
    乙○○隆所有之上開帳戶內。嗣經甲○○發現受騙報警處理
    ，為警循線查獲。
二、案經甲○○訴由臺中市警察局第一分局報請臺灣臺中地方法
    院檢察署檢察官偵查起訴。
    理    由
一、按現行刑事訴訟法為保障被告之反對詰問權，排除具有虛偽
    危險性之傳聞證據，以求實體真實之發見，於該法第159條
    第1項明定被告以外之人於審判外之言詞或書面陳述，除法
    律有規定者外，不得作為證據。又被告以外之人於審判外之
    陳述，雖不符前4條之規定（即刑事訴訟法第159條之1至同
    條之4），而經當事人於審判程序同意作為證據，法院審酌
    該言詞陳述或書面陳述作成時之情況，認為適當者，亦得為
    證據；當事人、代理人或辯護人於法院調查證據時，知有第
    159條第1項不得為證據之情形，而未於言詞辯論終結前聲明
    異議者，視為有前項之同意，刑事訴訟法第159條之5定有明
    文。本件檢察官、被告並未就卷內證據資料之證據能力有所
    爭執，且迄於言詞辯論終結前，均未主張有刑事訴訟法第15
    9條第1項不得為證據之情形，是應認已同意卷內證據均得作
    為證據，且經本院審酌後，認無不適當之情形，應認本案調
    查之卷內證據均有證據能力，合先敘明。
二、訊據被告乙○○矢口否認上開幫助詐欺犯行，辯稱：因為伊
    失業1年多，所以急著要找工作，伊也是被騙云云。經查：
    (一)上開犯罪事實，業據告訴人於警詢中指訴明確，且有甲
        ○○匯款至被告上開帳戶之郵政國內匯款執據1張、被
        告上開郵局帳戶之郵政存簿儲金立帳申請書、客戶歷史
        交易清單等附卷可證，復有內政部警政署反詐騙諮詢專
        線紀錄表、高雄市政府警察局三民第二分局覺民派出所
        受理詐騙帳戶通報警示簡便格式表等在卷可憑。足認被
        告之上開郵局帳戶確為詐騙集團成員詐欺取財之工具。
    (二)被告自承曾任水電承包商或受僱，並曾使用金融卡，其
        工作經驗及社會閱歷豐富，對工作求職事宜應有相當之
        敏感度，對金融卡搭配密碼使用及保管之私密性理當知
        之甚詳。其求職應徵司機負責接送小姐，對開車路線、
        工作時間、公司地點及名稱等重要事項，竟一無所悉，
        又竟相約路旁交付履歷資料，且交付其金融卡之用途係
        暫存接送小姐所收取之金錢，再由公司持其交付之金融
        卡領取乙節，依一般人之客觀生活經驗，足以產生可能
        從事不法犯罪之聯想，堪認被告對其提供帳戶可能為不
        法犯罪使用之高度風險，早有認識。
    (三)被告以其過去之生活經驗，曾感覺求職過程確有怪異等
        情，業據被告自承在卷，然其於98年10月23日星期五辦
        理補發存簿及金融卡之當日，即將金融卡及密碼交付予
        不詳身分之成年人，其既已對可能淪為幫助犯罪之高度
        風險有所懷疑，竟未積極多方查證上開求職資訊之正確
        性及接洽者之真實身分，遲至同年月28日仍密集與對方
        聯絡，此有台灣大哥大補印通話明細單1份在卷可證，
        而錯失阻止上開犯罪發生之憾事，致其金融卡及密碼為
        該身分不詳之人所屬之詐騙集團成員持以為詐欺取財之
        工具，是被告對該詐騙集團成員之不法行為，顯有幫助
        詐欺取財之不確定故意。本件事證明確，被告所辯，委
        無足採，其幫助詐欺取財犯行應堪認定。
三、核被告所為，係犯刑法第339條第1項、第30條第1項之幫助
    詐欺取財罪，依刑法第30條第2項規定，按正犯之刑減輕之
    。又被告曾於94年間因毒品案件，經本院判處有期徒刑4月
    ，於95年1月23日易科罰金執行完畢，有刑案資料查註紀錄
    表1份可佐，五年之內，再故意犯本件有期徒刑以上之本罪
    ，為累犯，依刑法第47條第1項加重期刑，並依法先加後減
    之。爰審酌被告犯罪之動機、目的、手段、所生危害及犯後
    否認犯行等一切情狀，量處如主文所示之刑，並諭知易科罰
    金之折算標準。
據上論斷，應依刑事訴訟法第339條第1項、第30條第2項、第41
條第1項前段、第47條第1項，刑法施行法第1條之1第1項、第2項
，判決如主文。
本案經檢察官楊朝嘉到庭執行職務。
中    華    民    國    99    年    5     月    27    日
                  刑事第二庭  審判長法  官  曾佩琦
                                    法  官  黃佩韻
                                    法  官  郭德進
以上正本證明與原本無異。
如不服本判決應於收受判決後10日內向本院提出上訴書狀，並應
敘述具體理由；其未敘述上訴理由者，應於上訴期間屆滿後20日
內向本院補提理由書（均須按他造當事人之人數附繕本）「切勿
逕送上級法院」。
                                    書記官  陳惠玲
中    華    民    國    99    年    5     月    27    日
附錄論罪科刑法條
中華民國刑法第339條（普通詐欺罪）
意圖為自己或第三人不法之所有，以詐術使人將本人或第三人之
物交付者，處 5 年以下有期徒刑、拘役或科或併科 1 千元以下
罰金。
以前項方法得財產上不法之利益或使第三人得之者，亦同。
前二項之未遂犯罰之。

司法院資訊處製作；財團法人民間司法改革基金會備份。
